【裁判字號】    96,訴,463
【裁判日期】    970729
【裁判案由】    毒品危害防制條例
【裁判全文】
臺灣宜蘭地方法院刑事判決               96年度訴字第463號
公  訴  人  臺灣宜蘭地方法院檢察署檢察官
被      告  己○○
選任辯護人  林火炎律師
被      告  辛○○
選任辯護人  包漢銘律師
上列被告因毒品危害防制條例案件，經檢察官提起公訴（九十六
年度偵字第二四二號），本院判決如下：
    主  文
己○○犯如附表一所示販賣第一級毒品罪，累犯，處有期徒刑拾
陸年，附表七所示之物均沒收之，因販賣第一級毒品所得之新臺
幣壹萬貳仟元均沒收之，如全部或一部不能沒收時，以其財產抵
償之；又犯如附表二所示販賣第二級毒品罪，累犯，處有期徒刑
柒年陸月，附表七所示之物均沒收之，因販賣第二級毒品所得之
新臺幣貳仟元均沒收之，如全部或一部不能沒收時，以其財產抵
償之；又犯如附表三所示伍次轉讓第一級毒品罪，均累犯，各處
有期徒刑壹年貳月，各減為有期徒刑柒月；又犯如附表四所示貳
次轉讓第二級毒品罪，均累犯，各處有期徒刑柒月，各減為有期
徒刑月拾伍日。應執行有期徒刑貳拾貳年，附表七所示之物均
沒收之，因販賣第一級毒品及第二級毒品總計所得新臺幣壹萬肆
仟元均沒收之，如全部或一部不能沒收時，以其財產抵償之。
辛○○犯如附表五所示販賣第一級毒品罪，處有期徒刑拾伍年，
因販賣第一級毒品所得之新臺幣貳仟元均沒收之，如全部或一部
不能沒收時，以其財產抵償之；又犯如附表六所示貳次轉讓第二
級毒品罪，各處有期徒刑陸月，各減為有期徒刑月。應執行有
期徒刑拾伍年月，因販賣第一級毒品所得新臺幣貳仟元均沒收
之，如全部或一部不能沒收時，以其財產抵償之。
己○○其餘被訴如附表八所示販賣第一級毒品罪及附表九所示販
賣第二級毒品罪部分，均無罪。
辛○○其餘被訴如附表一所示販賣第一級毒品罪部分，無罪。
    事  實
一、己○○前因施用毒品等案件，各經本院判處有期徒刑六月及
    八月（定應執行刑為有期徒刑一年）、一年、一年二月確定
    並經接續執行後，於民國九十四年五月二十日縮刑假釋出監
    ，九十五年二月四日縮刑期滿假釋未經撤銷而執行完畢。詎
    其明知毒品危害防制條例第二條第二項第一款、第二款所列
    之第一級毒品海洛因（下稱海洛因）及第二級毒品安非他命
    （下稱安非他命）均不得販賣、轉讓，竟：
  (一)基於販賣海洛因之單一行為決意，於附表一所列交易時間、
    地點、金額及聯絡方式，先後販賣海洛因予壬○○及子○○
    。
  (二)基於販賣安非他命之單一行為決意，於附表二所列交易時間
    、地點、金額及聯絡方式，先後販賣安非他命予甲○○及丁○○。
  (三)基於個別轉讓海洛因之犯意，於附表三所載時間、地點，先
    後無償提供海洛因予癸○○及楊錫明施用。
  (四)基於個別轉讓安非他命之犯意，於附表四所載時間、地點，
    先後無償提供安非他命予丙○○施用。
二、辛○○明知毒品危害防制條例第二條第二項第一款、第二款
    所列之海洛因及安非他命均不得販賣、轉讓，竟：
  (一)基於販賣海洛因之犯意，於附表五所示交易時間、地點、金
    額及聯絡方式，販賣海洛因予壬○○。
  (二)基於轉讓安非他命之犯意，於附表六所示時間、地點，無償
    提供安非他命予乙○○施用。
三、案經宜蘭縣警察局三星分局報告臺灣宜蘭地方法院檢察署檢
    察官偵查起訴。
    理  由
一、訊據被告己○○已就其於附表三所載無償轉讓海洛因予楊錫
    明及附表四轉讓安非他命予丙○○等情，於本院準備程序及
    審理中坦承屬實，核與證人楊錫明、丙○○先後於偵審中結
    證情節大致相符，復有關於上開部分事實之通訊監察書及通
    訊監察譯文在卷可稽，堪認被告己○○就此部分所為之自白
    ，咸與真實相符而可採憑。然其矢口否認有如附表一所列販
    賣海洛因予壬○○、子○○、附表二所示販賣安非他命予甲○○、丁○○及附表三所載轉讓安非他命予癸○○等犯行，
    並辯稱：附表一部分，係與壬○○或子○○集資合購海洛因
    ，附表二部份，乃無償交付安非他命予甲○○、丁○○，亦
    曾一同施用，但皆未收取金錢對價，附表三部分，則不認識
    癸○○等語。
二、質之被告辛○○固於本院準備程序中，直承確於九十五年下
    半年某日，經壬○○來電聯絡後，在其住處門口交付壬○○
    二千元數量之海洛因一包等情不諱，惟矢口否認有如附表五
    所載販賣海洛因予壬○○及附表六所示轉讓安非他命予乙○○等犯行，並持：九十五年下半年那次，係己○○至其住處
    時，其先向己○○購買二千元數量之海洛因，嗣因己○○表
    示壬○○亦欲購買二千元海洛因，委請其代墊二千元並交付
    海洛因後離去，隨後壬○○抵達時，其即交付己○○請其轉
    交之海洛因一包，並告知其已代付款項而收取壬○○應支付
    己○○之價款二千元，是壬○○購買之海洛因，並非由其販
    出；另其則未曾轉讓安非他命予乙○○施用等語置辯。
三、按證據之取拾，法院原有自由判斷之權，證人之陳述倘有部
    分前後不符，抑或間有相互岐異時，究以何者可採，法院應
    依職權衡酌情理予以審定，非謂一有矛盾，即應認所述全無
    可取，且若證人就基本事實之陳述，果與真實性無礙時，亦
    非不得採信。次按，人之記憶本屬有限，針對先前發生之細
    節無法悉數詳細記憶，尤以施用毒品者之記憶又較常人為差
    ，因而關於毒品取得之來源，究係向何人購買一節固尚得記
    憶，然就購買毒品之確實時間、地點、次數、數量及每次購
    買金額則往往無法詳為肯定，此實屬可資理解之情。再兼以
    市面零售毒品率皆為小包裝，參以每次購買數量亦非固定，
    事後查獲時，對之訊問及記錄者復非同一人，又將肇致施用
    毒品者往往再為回憶時，針對購買之時間、地點、金額、次
    數等細節陳述存有些許差異。反之，更依此彰顯之些許差異
    ，佐徵證述內容未經修飾，而屬己意陳述，並非設局誣陷攀
    附他人入罪。職是之故，本院綜據證人壬○○、子○○、甲○○、丁○○及乙○○等人於偵查及本院審理時結證情詞，
    雖或略有前後證述不一之處，然分別詳述本院採憑作為裁判
    基礎及證據取捨之理由如下：
  (一)被告己○○部分：
  1.證人壬○○針對其前於九十五年七、八月間，以其使用之0
    000000000行動電話與被告己○○聯絡後，向被告
    己○○購買海洛因約五次，每次二千元，交易地點或在其住
    處或在被告己○○位於宜蘭縣羅東鎮○○路租屋處或羅東鎮
    路邊，過程均由其交付金錢後，便在約定地點等候被告己○○折返交付海洛因等情，業於偵審中到庭結證綦詳且互核大
    致契合，復有證人壬○○所使用前述行動電話號碼之通訊監
    察書及通訊監察譯文在卷可稽。再者，證人壬○○與被告己○○自小認識至今，常去被告己○○位於宜蘭縣羅東鎮○○
    路租屋處，更曾在該處居住三、五日，被告己○○亦曾至其
    住處居住，兩人感情尚佳一節，復經證人壬○○於審理時證
    述翔實。從而，總合證人壬○○於偵審中結證關於附表一所
    載，其向被告己○○購買海洛因之意思合致過程、約定交付
    金錢及海洛因之交易方式與結果等核心情節，參諸證人壬○○與被告己○○間往來交情甚佳之客觀情狀，應堪認定證人
    壬○○所證上情，要非因與被告己○○有所齟齬衝突，始虛
    擬情詞攀附被告己○○於此重罪之言，當可取為認定附表一
    事實之主要基礎。被告己○○就此矢口否認並空持：係與壬○○合資購買海洛因等語置辯，洵屬脫罪避過之語，委無可
    信。
  2.附表一所列證人子○○於九十五年九月間起，即屢以000
    0000號電話與被告己○○聯絡購買海洛因約三、四次，
    每次價格不等，有時五百元，有時一千元，交易地點或在宜
    蘭市鎮邊，皆由被告己○○親自交付海洛因等情
    ，業經證人子○○於偵查中結證屬實，且核與卷附其所使用
    之上開電話通訊監察書及通訊監察譯文大致相符。秉此佐以
    證人子○○於審理時結證：其與被告己○○相識已逾三十年
    等語，亦足認定證人子○○與被告己○○熟稔甚久且無怨懟
    過節，衡情論理胥無設詞構築虛情於偵查中誣指被告己○○
    入此重罪，是證人子○○於偵查中指證各語，當堪認定確與
    真實相合而可採信。至證人子○○嗣於本院審理時翻異前詞
    改口證稱：其係出錢與己○○合資購買毒品，數量每次不一
    ，偵查中因在戒毒期間，故其指證向己○○購買海洛因之時
    間、地點、金額與次數等詞，均係神智不清，精神不專注所
    為不實陳述等語，表面觀之雖屬有利被告己○○，然細究前
    開證言內容，純係空泛模糊之薄弱證言，亦即證人子○○於
    審理時除對被告己○○向何人購買海洛因？購買多少數量之
    海洛因等合資方式與過程情皆無所悉，更藉詞擬將其於偵查
    中所為不利被告之證言推託歸責於員警逼迫，在在彰顯其於
    審理時證陳情詞咸屬迴護被告己○○之語，實無可憑。從而
    ，證人子○○於附表一所載時間、地點，每次向被告己○○
    買得五百元之海洛因二次及一千元之海洛因一次（採最有利
    於被告等二人之計算）等情，當足認定。被告己○○空執陳
    詞否認上情，僅為卸責避究之語，並無可採。
  3.附表二之事實，業經證人甲○○於偵查中結證：其僅於九十
    五年九月二十九日傍晚向己○○購買安非他命一小包一次，
    該次係以0000000號電話撥打己○○之行動電話聯絡
    後，由己○○拿安非他命至其租屋處樓下當面交付並收取一
    千元，但其未向己○○買過海洛因等語翔實，復有九十五年
    九月二十九日證人甲○○使用之0000000號電話通訊
    監察書及通訊監察譯文存卷可按。況證人甲○○於偵查中，
    僅證陳其曾向被告己○○購入安非他命一次，但未曾購買海
    洛因等語明確，整體觀之，顯非全然不利於被告己○○，且
    證人甲○○至本院審理時仍曾結證上情屬實，足證其於偵查
    、審理時所證前情洵非虛構而可採信。嗣證人甲○○雖於審
    理詰問過程中，或改口證稱：其不曾向己○○購買毒品，係
    因警察要其配合，方為此陳述等語，或證述：其確向己○○
    買過一次安非他命，且本擬由己○○帶至其租屋處樓下交付
    ，但後來己○○未出現等語，或證陳：偵查中所稱向己○○
    購買安非他命一千元，該次己○○係贈其施用，並未收錢等
    語，以生嚴重自相矛盾牴觸之明顯瑕疵，當認純為迴護被告
    己○○之詞，要與被告己○○所辯：該次係無償贈與甲○○
    施用而未收取金錢等語，同無可信。證人甲○○於附表二所
    示時間、地點，以一千元向被告己○○購入安非他命一次之
    事實，應足認定。
  4.證人丁○○與被告己○○自小認識至今，交情尚佳一節，已
    據證人丁○○於審理時證述翔實，是以證人丁○○與被告己○○相識熟稔甚久且無仇怨之客觀跡證，佐以證人丁○○於
    偵查中結證：0000000000號行動電話為其使用，
    其曾向綽號「狗標」之己○○買過安非他命一次等語，及其
    於審理時結證：卷附九十五年九月十一日及同年十月一日之
    二次通訊監察譯文內容，均為其向己○○相約購買安非他命
    之對話，但己○○第一次（即九十五年九月十一日）在宜蘭
    縣羅東鎮國華國中出現並交付可施用二、三次，約值一千元
    之安非他命後，因價款由其賒欠，故第二次其再與己○○相
    約在宜農見面購買安非他命時，己○○便未出現等語及卷附
    上揭行動電話之通訊監察書及通訊監察譯文等件，顯堪認定
    證人丁○○於偵審中就附表二所載，其向被告己○○購得安
    非他命之過程所為之證言，當屬實情而可採憑。被告己○○
    空執：其係送安非他命至證人丁○○住處並與證人一同施用
    等語，徒屬卸推重罪之辯解，尚嫌無由而難採信。
  5.證人癸○○雖已死亡，然觀之其於偵查中結證：其與戊○○
    為男女朋友，0000000000號行動電話乃戊○○申
    請借其使用，卷附九十五年八月間該支行動電話之通聯記錄
    係其與「哥哥」己○○之對話，內容並非要向己○○購買海
    洛因而係其因毒癮發作，便去電委請己○○提供海洛因，嗣
    己○○約其至宜蘭縣宜蘭市○○路旁電信局後，在該處橋下
    交付約值一千元份量之海洛因，並未收錢，純屬免費提供；
    又其自九十五年二、三月認識己○○後，至同年七、八月間
    始請其提供海洛因抵癮，除前述該次外，尚先後在宜蘭大學
    附近十字路口向己○○拿過約值一千元數量之海洛因共二次
    ，該二次己○○亦均未收取金錢，其認己○○為其前男友林
    永彬之大哥，交情尚佳，或係基於照顧後輩才免費供其施用
    海洛因等語，經核要與卷附0000000000號行動電
    話之通訊監察書及通訊監察譯文內容大致符合，且該支行動
    電話確為證人癸○○之男友戊○○申請並借與證人癸○○使
    用一節，亦經證人戊○○於審理時結證屬實，總此均徵證人
    癸○○於偵查中結證情詞並無瑕疵而足採取。被告己○○空
    言否認上情並以：其不認識癸○○等語置辯，實屬無據而難
    採認。證人癸○○於附表二所示時間、地點，無償收受被告
    己○○交付之海洛因共三次之事實，已可認定。
  (二)被告辛○○部分：
  1.綜觀證人壬○○先後於偵審中到庭結證：其於九十五年下半
    年間，曾直接去電向辛○○買過二千元之海洛因一次，該次
    在辛○○位於羅東之住處門口交易，其交付金錢後，在該處
    等候約半小時，辛○○便帶回海洛因等語，前後互核互符且
    明確翔實，且與被告辛○○自白確在上述時間、地點交付二
    千元之安非他命一包予證人壬○○一節契合無誤。再依證人
    壬○○與被告辛○○並無過節，交情一般，衡情論理即堪認
    定證人壬○○於偵審中所為前揭先後一致無矛盾無瑕疵之證
    詞，應與真實相符，益徵被告辛○○所辯：係與壬○○合資
    購毒施用等詞，純屬卸除己罪之避責辯解，要無可取。證人
    壬○○於附表五所載時間、地點，向被告辛○○購得二千元
    之海洛因一次之事實，洵臻明確而足認定。
  2.附表六所載，被告辛○○於九十五年十月間，皆在宜蘭縣境
    內路邊，先後二次無償提供乙○○安非他命各一小包之事實
    ，業經證人乙○○於偵查中結證綦詳。嗣證人乙○○於審理
    時空言否認其於偵查中結證各語，徒然改口證陳：未曾向辛○○拿過毒品、不記得在偵查中陳述內容等語，僅屬模糊帶
    過其於偵查中不利被告辛○○之明確證言，擬盡力迴護被告
    辛○○免入重罪之詞，自無可信。證人乙○○確於附表六所
    示時間、地點，免費收取被告辛○○轉讓之安非他命一小包
    ，同堪認定。被告辛○○空言否認，同屬無由，亦無可採。
四、總上而言，本件經互核證人壬○○、子○○、甲○○、丁○○、癸○○、乙○○、楊錫明及丙○○於偵審中結證情詞，
    參復比對卷內相關通訊監察書及通訊監察譯文內容，再佐諸
    被告己○○、辛○○自白部分事實，各足認定附表一至四臚
    列被告己○○所犯販賣海洛因、安非他命及轉讓海洛因、安
    非他命等犯行，及附表四、五所示被告辛○○所犯販賣海洛
    因及轉讓安非他命等犯行無誤。本件被告己○○、辛○○涉
    犯各該罪行之事證胥臻明確，其等二人各自所犯罪行分足認
    定，皆應依法論科。
五、按海洛因乃毒品危害防制條例第二條第二項第一款所稱第一
    級毒品，安非他命則為同條例第二條第二項第二款所定第二
    級毒品。是核被告己○○：
  (一)關於附表一所為，係犯毒品危害防制條例第四條第一項之販
    賣第一級毒品罪，另就附表二所為，則係犯同條第二項之販
    賣第二級毒品罪。惟按，刑事法若干犯罪行為態樣，本質上
    原具有反覆、延續實行之特徵，立法時既予特別歸類，定為
    犯罪構成要件之行為要素，則行為人基於概括之犯意，在密
    切接近之一定時、地持續實行之複次行為，倘依社會通念，
    於客觀上認為符合一個反覆、延續性之行為觀念者，於刑法
    評價上，即應僅成立一罪。學理上所稱「集合犯」之職業性
    、營業性或收集性等具有重複特質之犯罪均屬之，例如經營
    、從事業務、收集、販賣、製造、散布等行為概念者是。職
    是之故，被告己○○就附表一所列販賣第一級毒品海洛因及
    附表二所載販賣第二級毒品安非他命等犯行，經本院綜參其
    販賣海洛因、安非他命之時間、方式、對象、次數及期間之
    犯罪模式，認其於短時間內多次為販賣海洛因或安非他命之
    犯行，整體評價係在密切接近之一定時間及空間內反覆從事
    多次買賣海洛因或安非他命之行為，於行為概念上，應各認
    係屬集合犯之包括一罪關係，自當各別論以一罪，始屬妥適
    。至其於販賣前分別持有海洛因、安非他命之行為，則各為
    隨後之販賣行為所吸收，均不另論罪。
  (二)關於附表三、四之所為，則各係犯毒品危害防制條例第八條
    第一項之轉讓第一級毒品罪及同條第二項之轉讓第二級毒品
    罪。又其所犯前述各罪間，皆屬犯意個別，行為互殊之例，
    各應分論併罰之。至其於轉讓前持有海洛因或安非他命之行
    為，亦為隨後之轉讓之行為所吸收，同不另論罪。至公訴意
    旨認被告己○○於九十五年中某日，在丙○○經營之修車廠
    販賣安非他命予丙○○一節，本院經審究證人丙○○於偵審
    中結證內容，認丙○○主觀上顯無以修車費用抵償被告己○○提供之安非他命之價格，亦即丙○○雖未向被告己○○收
    取修車費用，然此與其無償接受並施用被告己○○提供之安
    非他命間，並不具對價關係，故被告己○○於此部分所為，
    即非販賣安非他命，而應論以轉讓第二級毒品罪行甚明。然
    此部分認定結果，因與起訴之基本事實及侵害性仍屬同一，
    本院爰依法逕行變更法條，特此敘明。
  (三)被告己○○前因施用毒品等案件，各經本院判處有期徒刑六
    月及八月（定應執行刑為有期徒刑一年）、一年、一年二月
    確定並經接續執行後，於九十四年五月二十日縮刑假釋出監
    ，九十五年二月四日縮刑期滿假釋未經撤銷而執行完畢等情
    ，有臺灣高等法院被告前案紀錄表在卷可參，是其於徒刑執
    行完畢後，五年內故意再犯前述法定刑為有期徒刑以上之前
    述(一)、(二)所列各罪，均為累犯，然除販賣第一級毒品罪之法
    定刑為死刑、無期徒刑，及販賣第二級毒品罪法定刑為無期
    徒刑等部分，依法不得加重外，其所犯販賣第二級毒品罪、
    轉讓第一級毒品罪、轉讓第二級毒品罪之有期徒刑部分，均
    應依刑法第四十七條第一項規定加重其刑。
  (四)綜依被告己○○就附表一所示販賣海洛因之期間非長，販賣
    對象亦僅有二人，次數非多且所得利益尚微，是念其一時失
    慮致罹重典，且未曾向施用毒品者主動提出要約藉以販售海
    洛因圖利，是本院衡其整體犯罪情狀，倘科以毒品危害防制
    條例第四條第一項法定本刑之死刑、無期徒刑之最輕刑度，
    仍屬過重而尚堪憫恕，爰依刑法五十九條規定，就被告己○○所犯之販賣第一級毒品罪，酌予減輕其刑。茲審酌被告己○○販賣抑或轉讓足以導致精神障礙及生命危險之成癮性之
    毒品予附表一至四所示之人，助長潛在犯罪因子，影響國民
    健康及侵害社會整體防衛機制，並參酌其素行、犯罪動機、
    目的、手段、智識程度、犯後態度等一切情狀，各就其所犯
    上開各罪，分別量處如主文所示之刑。末按，被告己○○行
    為後，中華民國九十六年罪犯減刑條例業於九十六年七月四
    日制定公佈，並於同月十六日施行，是其所犯附表三之轉讓
    第一級毒品罪及附表四之轉讓第二級毒品罪，因犯罪時間均
    在九十六年四月二十四日以前，復無同條例第三條第一項所
    列不予減刑之情形，爰依該條例第二條第一項第三款規定，
    各予減輕前所宣告之有期徒刑刑期二分之一後，再定其應執
    行刑如主文。
六、核被告辛○○各就附表五、六之所為，各係犯毒品危害防制
    條例第四條第一項之販賣第一級毒品罪及同條例第八條第二
    項之轉讓第二級毒品罪。又其所犯一次販賣第一級毒品罪及
    二次轉讓第二級毒品罪，因犯意個別，行為互殊，應分論併
    罰之。又其於販賣海洛因及轉讓安非他命前，分別持有海洛
    因及安非他命之行為，則各為販賣海洛因及轉讓安非他命之
    行為所吸收，均不另論罪。惟依被告辛○○僅為附表五所列
    之一次販賣海洛因犯行，次數及所得利益皆甚微，是念其思
    慮未周方蹈刑章，衡其整體犯罪情狀，倘科以毒品危害防制
    條例第四條第一項法定本刑之死刑、無期徒刑之最輕刑度，
    仍屬過重而堪憫恕，本院爰依刑法五十九條規定，就其所犯
    販賣第一級毒品罪酌予減輕其刑。茲審酌被告辛○○販賣抑
    或轉讓足以導致精神障礙及生命危險之成癮性之毒品予附表
    五、六所示之人，助長潛在犯罪因子，影響國民健康及侵害
    社會整體防衛機制，再參酌其素行、犯罪動機、目的、手段
    、智識程度、犯後態度等一切情狀，各就其所犯前述各罪，
    分別量處如主文所示之刑。末按，被告辛○○行為後，中華
    民國九十六年罪犯減刑條例業於九十六年七月四日制定公佈
    ，並於同月十六日施行，是其所為附表六之轉讓第二級毒品
    罪，因犯罪時間係在九十六年四月二十四日以前，復無同條
    例第三條第一項所列不予減刑之情形，爰依該條例第二條第
    一項第三款規定，各予減輕前所宣告之有期徒刑刑期二分之
    一後，再定其應執行刑如主文。
七、被告己○○於附表一、二所列時間、地點販賣海洛因及安非
    他命予壬○○、子○○、甲○○及丁○○等情，已詳前述，
    是經採對其有利之認定，認其販賣海洛因及安非他命之所得
    總計為一萬四千元。另被告辛○○於附表五所載時間、地點
    販賣海洛因予壬○○所得則為二千元，亦詳前述。從而，針
    對被告二人上述各自販賣海洛因或安非他命之所得，皆應依
    毒品危害防制條例第十九條第一項之規定連帶追繳沒收，如
    全部或一部不能沒收時，則各以其等之財產抵償之。
八、未扣案如附表七所列行動電話（皆含ＳＩＭ卡）二具，乃為
    被告己○○所有，此據被告己○○供陳屬實，是就被告己○○所有且供聯絡販毒使用之附表七臚列行動電話二具，因無
    證據證明業已滅失而不存在，自應依毒品危害防制條例第十
    九條第一項規定，併予宣告沒收之。
九、公訴意旨另認：
  (一)被告辛○○就附表一所列，壬○○向被告己○○購買海洛因
    部分，乃與被告己○○具有共同販賣海洛因之犯意聯絡與行
    為分擔，應論以共同正犯。是其於此部分之所為，亦涉犯毒
    品危害防制條例第四條第一項之販賣第一級毒品罪嫌。
  (二)被告己○○於附表八所載時間、地點、方式及價格，出售海
    洛因予戊○○及庚○○，所為涉犯毒品危害防制條例第四條
    第一項之販賣第一級毒品罪嫌。
  (三)被告己○○於附表九所列時間、地點、方式及價格，販賣安
    非他命予乙○○，所為涉犯毒品危害防制條例第四條第二項
    之販賣第二級毒品罪嫌。然按，犯罪事實應依證據認定之，
    無證據不得認定其犯罪事實，又不能證明被告犯罪者，應諭
    知無罪之判決，刑事訴訟法第一百五十四條第二項、第三百
    零一條第一項分別定有明文。次按，刑事訴訟法上所謂認定
    犯罪事實之證據，係指足以認定被告確有犯罪行為之積極證
    據而言，如未能發現相當證據或證據不足以證明，自不得以
    推測或擬制之方法，以為裁判之基礎，最高法院二十九年上
    字第三一０五號及四十年臺上字第八六號分別著有判例；另
    認定不利於被告之事實，須依積極證據，苟積極證據不足為
    不利於被告事實之認定，即應為有利於被告之認定，更不必
    有何有利之證據，最高法院三十年上字第八一六號判例可資
    參照。末按，最高法院四十年臺上字第八六號、七十六年臺
    上字第四九八六號判例意旨，認定犯罪事實，所憑之證據，
    雖不以直接證據為限，間接證據亦包括在內，然無論直接或
    間接證據，其為訴訟上之證明，須於通常一般之人均不致於
    有所懷疑，而得確信其為真實之程度者，始得據之為有罪之
    認定，倘其證明尚未達到此一程度，而有合理性懷疑之存在
    時，即無從為有罪之認定。是查：
  1.公訴意旨係以證人壬○○於偵查中之證言，佐以卷附通訊監
    察譯文內容，認被告辛○○與被告己○○共同販賣海洛因予
    附表一所列之壬○○。然本院總據證人壬○○於偵審中到庭
    結證各語，認被告己○○係於附表一所載時間、地點，以附
    表一所示方式及金額，單獨售出海洛因予證人壬○○如前述
    （參見三、(一)、1.）。況被告己○○究否確與被告辛○○共
    同販賣海洛因予壬○○，公訴意旨並未詳為舉證證明被告二
    人於此部分，在主觀上有何等共同犯意聯絡，客觀上復為何
    種行為之分工，僅逕引證人壬○○片段不利於被告辛○○之
    證言為論斷基礎，證據及待證關連性仍有所不足。從而，公
    訴意旨所指被告辛○○涉犯此部分罪嫌，即難遽予認定。
  2.公訴意旨依證人戊○○於偵查中之證詞及卷附通訊監察譯文
    內容，認被告己○○亦有附表八所載販賣海洛因予戊○○之
    犯行。然互核證人戊○○於偵查中先證稱：0000000
    000號行動電話為其申請後，交由前女友癸○○使用，九
    十五年七月間某日下午二時許，其曾在宜蘭市○○路靠近電
    信局附近陸橋下，以一千元向己○○買一小包海洛因，當時
    癸○○亦在場等語，及其隨後改陳：其係陪同癸○○至該處
    向己○○購買，亦即己○○拿出海洛因，癸○○交付一千元
    ，電話則為癸○○與己○○之對話，購得海洛因後，其與癸○○皆有施用等語，即見證人戊○○於偵查中前後證述內容
    已生矛盾牴觸之灼然瑕疵，本院實難援引證人戊○○前開不
    明確之證言內容，建構究係何人與被告己○○聯絡並出面進
    行購買海洛因交易之事實基礎。另據證人戊○○於審理時結
    證：其不認識己○○，雖曾於九十五年七月間某日凌晨二時
    許，陪癸○○至宜蘭市○○路靠近電信局附近陸橋下購買海
    洛因，但其未向己○○購買海洛因，卷附00000000
    00號行動電話通聯記錄內容乃癸○○使用之對話，過程中
    其距離癸○○與該名男子約二、三十公尺，但見收受癸○○
    交付一千元之男子似非己○○等語，同非明確肯定而得採為
    認定公訴意旨此部分情節屬實之重要基準。執此而言，因證
    人戊○○先後於偵審中對此部分所為證言，皆具模糊難辨無
    法明確特定之顯然瑕疵，自難單憑證人戊○○於偵審中片段
    不利於被告己○○之部分證言，作為認定被告己○○確有附
    表八所載販賣海洛因予證人戊○○之唯一證據。公訴意旨所
    指此情，因無堅強無瑕疵之證詞可佐，復乏其他積極足以證
    明或補強，本院亦難認定屬實。
  3.依證人庚○○於偵查證稱：九十五年底某日，其在羅東路上
    偶遇己○○時，擬向己○○購買海洛因，但己○○表示可代
    為詢問後，便無下文，相隔一、二星期後，其又去電己○○
    表示購買一千元海洛因，己○○亦稱將代為詢問後，不久便
    有人來電聯絡並約在羅東某加油站見面，其依約前往後，便
    購得一千元海洛因等語，即難謂證人庚○○購買海洛因之對
    象即為被告己○○。蓋公訴意旨毫未說明證人庚○○所證前
    述交易方式與過程，與被告己○○之關連性為何並舉證證明
    之，僅徒憑證人庚○○之證詞，率指被告己○○涉此重罪，
    證據顯屬不足且未盡舉證之責，本院當難率然認定此情屬實
    。況證人庚○○嗣於審理時結證：其係委請己○○代為購買
    海洛因等語，經核亦難謂與其於偵查中結證內容扞格歧異，
    是公訴意旨認被告己○○於此部分所涉情節，因證據顯然不
    足，本院自難無視證人庚○○於偵審中所為有利被告己○○
    之證詞，逕為不利被告己○○之認定。
  4.公訴意旨末持證人乙○○於偵查中之證詞及卷附通訊監察譯
    文內容，認被告己○○有為附表九所載販賣安非他命予乙○○之犯行。惟依證人乙○○於偵查中所證：外面行情安非他
    命每公克可達六千元，但若己○○出面，八公克半僅須二萬
    元，故其便於九十五年九至十月間，各交付二萬元委請己○○代購八公克半之安非他命共二次，己○○並未從中賺錢等
    語，實難證明被告己○○與證人乙○○間，業已針對販出、
    購入安非他命之意思達成合致。況證人乙○○主觀上並未認
    其係向被告己○○購入安非他命，公訴意旨就對復未詳加說
    明並證明其間之關連性，與何人方為此項情節之交易主體，
    舉證責任要屬未盡。至證人乙○○嗣於審理時結證各語，同
    難援引作為認定公訴意旨此部分情節屬實之有利準據。從而
    ，公訴意旨援引證人乙○○於偵查中無所特定難以判斷交易
    對象之模糊證詞，亦乏其他積極證據加以證明、補強，本院
    自難遽行認定被告己○○確有附表九所示販賣安非他命予乙○○之犯行。
十、綜合前陳，公訴意旨前述所認被告辛○○、己○○另各犯上
    開(一)、(二)、(三)臚列之販賣海洛因或安非他命等犯行，因各乏
    積極證據可資證明，且總依卷內事證，均尚不足以就其等二
    人各自所犯罪嫌，達於一般人無懷疑且得確信之程度，基於
    禁止推定罪狀之法則，確保國家刑罰權之正確行使之目的，
    本院認公訴意旨於前開部分依憑之各該論據，悉不足以證明
    被告辛○○、己○○所涉犯行如前述，且有明顯舉證不足之
    瑕疵，復經本院再查仍無其他證據足以證明抑或補強被告二
    人於此部分所涉罪行，揆諸首揭判例意旨及法條規定，因被
    告辛○○、己○○於此部分之犯罪嫌疑咸有不足，不能證明
    其等二人上述各項犯罪行為，爰依法各為其等二人無罪判決
    之諭知。
據上論斷，應依刑事訴訟法第二百九十九條第一項前段、第三百
條、第三百零一條第一項前段，毒品危害防制條例第四條第一項
、第二項、第八條第一項、第二項、第十九條第一項，刑法第十
一條前段、第四十七條第一項、第五十一條第五款、第五十九條
，中華民國九十六年罪犯減刑條例第二條第一項第三款、第七條
、第十一條，判決如主文。
本案經檢察官賴淑萍到庭執行職務
中    華    民    國    97    年    7     月    29    日
              刑事第四庭審判長法  官  謝佩玲
                              法  官  辜漢忠
                              法  官  陳嘉年
以上正本證明與原本無異。
如不服本判決應於收受本判決後10日內向本院提出上訴書狀，並
應敘述具體理由。若未敘述理由者，應於上訴期間屆滿後20日內
向本院補提理由書狀(均須按他造當事人之人數附繕本)。
                              書記官  葉瑩庭
中    華    民    國    97    年    7     月    29    日
附錄本案論罪科刑法條全文
毒品危害防制條例第四條第一項、第二項
製造、運輸、販賣第一級毒品者，處死刑或無期徒刑；處無期徒
刑者，得併科新臺幣一千萬元以下罰金。
製造、運輸、販賣第二級毒品者，處無期徒刑或七年以上有期徒
刑，得併科新臺幣七百萬元以下罰金。
毒品危害防制條例第八條第一項、第二項
轉讓第一級毒品者，處一年以上七年以下有期徒刑，得併科新臺
幣一百萬元以下罰金。
轉讓第二級毒品者，處六月以上五年以下有期徒刑，得併科新臺
幣七十萬元以下罰金。
附表一
┌───┬────┬────┬───────┬────┐
│交  易│交易時間│交易地點│交易方式、次數│交易所得│
│對  象│        │        │（均採對被告有│總金額  │
│      │        │        │利之認定）    │        │
├───┼────┼────┼───────┼────┤
│壬○○│九十五年│壬○○位│壬○○以其使用│一萬元  │
│      │七月起至│於宜蘭縣│之０九八七０四│        │
│      │同年九月│大同鄉樂│五四三五號行動│        │
│      │間止    │水村十巷│電話撥打己○○│        │
│      │        │九號住處│使用之０九一六│        │
│      │        │、己○○│五七二五一九號│        │
│      │        │位於宜蘭│行動電話，與高│        │
│      │        │縣羅東鎮│楊漢相約左列交│        │
│      │        │禮運路六│易地點後，各以│        │
│      │        │二號租屋│新臺幣（下同）│        │
│      │        │處及宜蘭│二千元與己○○│        │
│      │        │縣宜蘭市│交易而購得海洛│        │
│      │        │東港夜市│因共計五次    │        │
│      │        │附近    │              │        │
├───┼────┼────┼───────┼────┤
│子○○│九十五年│宜蘭縣宜│子○○以其使用│二千元  │
│      │九月間  │蘭市區、│之（０三）九六│        │
│      │        │宜蘭縣羅│五０三四八號市│        │
│      │        │東鎮內路│內電話撥打高楊│        │
│      │        │邊      │漢使用之０九一│        │
│      │        │        │0000000│        │
│      │        │        │號行動電話，與│        │
│      │        │        │己○○相約左列│        │
│      │        │        │地點，向己○○│        │
│      │        │        │購得五百元之海│        │
│      │        │        │洛因二次，一千│        │
│      │        │        │元之海洛因一次│        │
└───┴────┴────┴───────┴────┘
附表二
┌───┬────┬────┬───────┬────┐
│交  易│交易時間│交易地點│交易方式、次數│交易所得│
│對  象│        │        │（均採對被告有│總金額  │
│      │        │        │利之認定）    │        │
├───┼────┼────┼───────┼────┤
│丁○○│九十五年│宜蘭縣羅│丁○○以其使用│一千元  │
│      │九月十一│東鎮國華│之０九二六三五│        │
│      │日某時許│國中    │一五三三號行動│        │
│      │        │        │電話撥打己○○│        │
│      │        │        │使用之０九一六│        │
│      │        │        │五七二五一九號│        │
│      │        │        │行動電話，與高│        │
│      │        │        │楊漢相約左列地│        │
│      │        │        │點後，向己○○│        │
│      │        │        │購得一千元之安│        │
│      │        │        │非他命        │        │
├───┼────┼────┼───────┼────┤
│甲○○│九十五年│甲○○位│去電己○○使用│一千元  │
│      │九月二十│於宜蘭縣│之行動電話聯絡│        │
│      │九日下午│宜蘭市新│後，由己○○至│        │
│      │某時許  │興路一三│其左列租屋處交│        │
│      │        │五巷二一│付安非他命並收│        │
│      │        │號租屋處│取代價一千元  │        │
│      │        │一樓    │              │        │
└───┴────┴────┴───────┴────┘
附表三
┌───┬────┬────┬───────┬────┐
│對  象│時    間│地    點│方式、次數    │附    註│
├───┼────┼────┼───────┼────┤
│癸○○│九十五年│宜蘭縣宜│癸○○以其使用│        │
│      │七、八月│蘭市東港│之０九一三七六│        │
│      │間      │路中華電│五九五八號行動│        │
│      │        │信公司旁│電話聯絡己○○│        │
│      │        │之陸橋下│後，至左列地點│        │
│      │        │、國立宜│收受己○○無償│        │
│      │        │蘭大學附│轉讓約值一千元│        │
│      │        │近路口  │份量之安非他命│        │
│      │        │        │，前後共計三次│        │
├───┼────┼────┼───────┼────┤
│楊錫明│九十五年│楊錫明位│己○○至楊錫明│        │
│      │十月間某│於宜蘭縣│左列住處時，將│        │
│      │日、同年│羅東鎮民│海洛因攙入香菸│        │
│      │十一月下│生路九九│內，無償轉讓楊│        │
│      │旬某日  │號四樓住│錫明吸用，前後│        │
│      │        │處      │共計二次      │        │
└───┴────┴────┴───────┴────┘
附表四
┌───┬────┬────┬───────┬────┐
│對  象│時    間│地    點│方式、次數    │附    註│
├───┼────┼────┼───────┼────┤
│丙○○│九十五年│址設宜蘭│己○○至丙○○│        │
│      │年中某日│縣冬山鄉│經營之左列修車│        │
│      │、同年九│冬山路三│廠修車時，無償│        │
│      │月十九日│段二一八│轉讓安非他命予│        │
│      │下午某時│號由林阿│丙○○施用一次│        │
│      │許      │福經營之│。另於九十五年│        │
│      │        │修車廠、│九月十九日下午│        │
│      │        │宜蘭縣宜│某時許，與林阿│        │
│      │        │蘭市東港│福相約在宜蘭縣│        │
│      │        │橋附近路│宜蘭市東港橋附│        │
│      │        │旁      │近見面後，高楊│        │
│      │        │        │漢亦無償轉讓安│        │
│      │        │        │非他命一小包予│        │
│      │        │        │丙○○施用    │        │
└───┴────┴────┴───────┴────┘
附表五
┌───┬────┬────┬───────┬────┐
│交  易│交易時間│交易地點│交易方式、次數│交易所得│
│對  象│        │        │（均採對被告有│總金額  │
│      │        │        │利之認定）    │        │
├───┼────┼────┼───────┼────┤
│壬○○│九十五年│辛○○位│壬○○去電陳嘉│二千元  │
│      │下半年間│於宜蘭縣│泰聯絡並相約左│        │
│      │        │羅東鎮仁│列地點後，以二│        │
│      │        │愛新村七│千元向辛○○購│        │
│      │        │號住處門│得海洛因一次  │        │
│      │        │口      │              │        │
└───┴────┴────┴───────┴────┘
附表六
┌───┬────┬────┬───────┬────┐
│對  象│時    間│地    點│方式、次數    │附    註│
├───┼────┼────┼───────┼────┤
│乙○○│九十五年│宜蘭縣宜│辛○○無償轉讓│        │
│      │十月間  │蘭市區路│安非他命一小包│        │
│      │        │邊      │予乙○○施用，│        │
│      │        │        │前後共計二次  │        │
└───┴────┴────┴───────┴────┘
附表七
┌─────────────┬───────┬────┐
│物      品      名      稱│數          量│附    註│
├─────────────┼───────┼────┤
│未扣案之行動電話（含門號０│一具          │        │
│000000000號ＳＩＭ│              │        │
│卡）                      │              │        │
├─────────────┼───────┼────┤
│未扣案之行動電話（含門號０│一具          │        │
│九一0000000號ＳＩＭ│              │        │
│卡）                      │              │        │
└─────────────┴───────┴────┘
附表八
┌───┬────┬────┬───────┬────┐
│交  易│交易時間│交易地點│交易方式、次數│交易所得│
│對  象│        │        │              │總金額  │
├───┼────┼────┼───────┼────┤
│戊○○│九十五年│宜蘭縣宜│戊○○與癸○○│一千元  │
│      │七月間某│蘭市東港│一同至左列地點│        │
│      │日十四時│路中華電│後，由癸○○交│        │
│      │許      │信公司旁│付一千元向高楊│        │
│      │        │之陸橋下│漢購買海洛因一│        │
│      │        │        │包後，與癸○○│        │
│      │        │        │共同施用      │        │
├───┼────┼────┼───────┼────┤
│庚○○│九十五年│宜蘭縣羅│庚○○以其使用│二千元  │
│      │底      │東鎮某處│之０九三六八七│        │
│      │        │加油站  │二八三四號行動│        │
│      │        │        │電話與己○○聯│        │
│      │        │        │絡後，己○○遂│        │
│      │        │        │命年籍姓名不詳│        │
│      │        │        │之人至左列地點│        │
│      │        │        │與庚○○為一千│        │
│      │        │        │元海洛因之交易│        │
└───┴────┴────┴───────┴────┘
附表九
┌───┬────┬────┬───────┬────┐
│交  易│交易時間│交易地點│交易方式、次數│交易所得│
│對  象│        │        │              │總金額  │
├───┼────┼────┼───────┼────┤
│乙○○│九十五年│宜蘭縣宜│每次以二萬元向│四萬元  │
│      │九月至十│蘭市區及│己○○購買安非│        │
│      │月間    │宜蘭縣羅│他命約八公克，│        │
│      │        │東鎮內各│前後共計二次  │        │
│      │        │處路邊  │              │        │
└───┴────┴────┴───────┴────┘


司法院資訊處製作；財團法人民間司法改革基金會備份。
